【裁判字號】    95,交訴,151
【裁判日期】    950822
【裁判案由】    公共危險
【裁判全文】
臺灣臺中地方法院刑事判決             95年度交訴字第151號
公  訴  人  臺灣臺中地方法院檢察署檢察官
被      告  甲○○
上列被告因公共危險案件，經檢察官提起公訴（95年度偵字第64
03號），茲被告於準備程序中就被訴事實為有罪之陳述，受命
法官於聽取當事人之意見後，由本院合議庭裁定由受命法官獨任
進行簡式審判程序，判決如下：
    主    文
甲○○駕駛動力交通工具肇事，致人受傷而逃逸，處有期徒刑陸
月，如易科罰金，以銀元佰元即新臺幣玖佰元折算壹日。緩刑
貳年。
    犯罪事實及理由
一、犯罪事實：
    甲○○於民國九十五年二月十六日上午四時二十一分許，駕
    駛車牌號碼Ｈ五－０四六八號自用小客車，沿臺中市○○路
    由南往北方向行駛，途經臺中市○○路與文心路交岔路口前
    ，應注意汽車行駛時，駕駛人應注意車前狀況，並隨時採取
    必要之安全措施，且應依交通號誌行駛，而依當時情形，天
    候晴、夜間有照明、路面乾燥、無障礙物、視距良好等情形
    ，並無不能注意之情事，竟疏未注意，於行經上開交岔路口
    時，未注意車前狀況，未依號誌行駛即貿然左轉文心路，適
    有乙○○騎乘搭載丙○○之車牌號碼Ｇ五Ｂ－０三０號機車
    因閃避不及，二車發生碰撞，致乙○○受有右膝前十字韌帶
    及外側副韌帶撕裂性骨折之傷害，而丙○○則受有左側骨骨
    折等傷害（過失傷害部分，均業據撤回告訴而由檢察官另為
    不起訴處分確定）。甲○○明知駕駛車輛肇事致人受有傷害
    ，因害怕自己無照駕車會遭受處罰，竟另行起意，未予援救
    照護，反而駕車逕自逃逸，惟為目擊者朱益賢記下甲○○之
    車號後報警循線查獲。
二、證據名稱：
（一）被告甲○○於本院準備程序及審理時為認罪之陳述。
（二）被害人乙○○、丙○○於警詢中之指述及證人朱益賢於警
      詢中之證述。
（三）臺中市警察局第五分局交通事故談話紀錄表、道路交通事
      故現場圖、調查報告表(一)、(二)、肇事人自首情形紀錄表、
      肇事逃逸追查表、交通事故現場照片十一張及被害人乙○○、丙○○之中國醫藥大學附設醫院診斷證明書。
三、按刑法第一百八十五條之四之駕駛動力交通工具逃逸罪，其
    立法理由乃「為維護交通安全，加強救護，減少被害人之死
    傷，促使駕駛人於肇事後，能使被害人即時救護」，立法目
    的為駕駛人駕車肇事後，倘能對被害人即時救護，或留在現
    場處理，避免後車再次撞擊傷者，均可減輕或避免被害人之
    傷亡，而其既是在防止逃逸行為所產生之抽象危險，因此所
    謂「逃逸」，應係指行為人不留在肇事現場為即時救護、避
    免後車再度撞擊或協助相關人員迅速處理事故而離去之行為
    ，蓋此一離去行為，可能使因肇事所發生之損害有再度擴大
    之危險。故核被告所為，係犯刑法第一百八十五條之四駕駛
    動力交通工具逃逸罪。爰審酌被告駕車肇事逃逸行為對於社
    會公共安全之產生危害，惟被告已與被害人等達成民事和解
    ，有和解書一份在卷為憑，犯後亦於本院坦承犯行之犯後態
    度等一切情狀，量處如主文所示之刑，並諭知易科罰金之折
    算標準（詳如後述）。
四、按行為後法律有變更者，適用行為時之法律。但行為後之法
    律有利於行為人者，適用最有利於行為人之法律，刑法第二
    條第一項定有明文。本件被告於犯罪時之刑法第四十一條第
    一項前段規定：「犯最重本刑為五年以下有期徒刑以下之刑
    之罪，而受六個月以下有期徒刑或拘役之宣告，因身體、教
    育、職業、家庭之關係或其他正當事由，執行顯有困難者，
    得以一元以上三元以下折算一日，易科罰金。」，又被告行
    為時之易科罰金折算標準，修正前罰金罰鍰提高標準條例第
    二條前段（現已刪除）規定，就其原定數額提高為一百倍折
    算一日，則本件被告行為時之易科罰金折算標準，應以銀元
    三百元折算一日，經折算為新臺幣後，應以新臺幣九百元折
    算為一日。惟九十五年七月一日修正公布施行之刑法第四十
    一條第一項前段則規定：「犯最重本刑為五年以下有期徒刑
    以下之刑之罪，而受六個月以下有期徒刑或拘役之宣告者，
    得以新臺幣一千元、二千元或三千元折算一日，易科罰金。
    」，比較修正前後之易科罰金折算標準，以九十五年七月一
    日修正公布施行前之規定，較有利於受刑人，則應依刑法第
    二條第一項前段，適用修正前刑法第四十一條第一項前段規
    定，定其折算標準。
五、被告前曾於八十五年間，因詐欺案件，經臺灣高等法院臺中
    分院以八十五年度上易字第二０三八號判決判處有期徒刑七
    月確定，於八十六年十一月二十四日因縮刑期滿而執行完畢
    等情，有臺灣高等法院被告前案紀錄表一份在卷可參，其前
    因故意犯罪受有期徒刑以上刑之宣告，執行完畢，五年以內
    未曾因故意犯罪受有期徒刑以上刑之宣告，且本件車禍案件
    被告亦與被害人等達成民事和解，被害人乙○○於偵查中亦
    為迴護被告之詞，顯有原諒被告之意，再被告於本院審理時
    復已坦承犯行，態度尚佳，本院認被告經此教訓，當知警惕
    ，而無再犯之虞，所宣告之刑以暫不執行為適當，爰宣告緩
    刑二年，以啟自新。
六、依刑事訴訟法第二百七十三條之一第一項、第二百九十九條
    第一項前段、第三百十條之二、第四百五十四條第一項，刑
    法第二條第一項、第一百八十五條之四、第七十四條第一項
    第二款，修正前刑法第四十一條第一項前段，罰金罰鍰提高
    標準條例第一條前段，修正前罰金罰鍰提高標準條例第二條
    ，判決如主文。
七、如不服本判決，得於判決書送達之日起十日內，以書狀敘述
    理由，向本院提出上訴（須附繕本）。
中    華    民    國    95    年    8     月    22    日
                  刑事第十三庭  法  官  許月馨
上正本證明與原本無異。
                                書記官  黃美雲
中    華    民    國    95    年    8     月    22    日
附錄論罪科刑法條
中華民國刑法第185條之4：
駕駛動力交通工具肇事，致人死傷而逃逸者，處 6 月以上 5 年
以下有期徒刑。


司法院資訊處製作；財團法人民間司法改革基金會備份。
